臺灣高等法院高雄分院刑事判決
111年度上訴字第601號
上  訴  人  
即  被  告  許崑海


選任辯護人  鄭國安律師
            劉怡孜律師
            謝孟璇律師
上列上訴人因毒品危害防制條例案件，不服臺灣屏東地方法院11
0年度訴字第248號，中華民國111年5月16日第一審判決（起訴案
號：臺灣屏東地方檢察署110年度偵字第2476號），提起上訴，
本院判決如下：
    主  文
原判決關於許崑海部分撤銷。
許崑海幫助販賣第二級毒品，累犯，處有期徒刑貳年。未扣案行
動電話壹支（含門號0000000000號SIM卡壹張）沒收，於全部或
一部不能沒收或不宜執行沒收時，追徵其價額。
    事  實
一、許崑海明知甲基安非他命係毒品危害防制條例第2條第2項第
    2款列管之第二級毒品，依法不得販賣，其與黃泰霖（所犯
    販賣第二級毒品罪業經原審判處有期徒刑4年6月確定）係朋
    友關係，林小卿曾為許崑海聘僱前來照顧其胞姊之看護，緣
    許崑海知悉黃泰霖有在販賣甲基安非他命，且林小卿亦透過
    許崑海得悉上情，許崑海並向林小卿表示如有施用需要可透
    過其向黃泰霖聯繫，黃泰霖則因認許崑海與林小卿為男女朋
    友關係，而不願直接與林小卿電話聯絡。林小卿於民國109
    年3月9日10時15分許，以電話聯繫撥打許崑海持用之門號00
    00000000號行動電話，向許崑海表示欲向黃泰霖聯繫。許崑
    海知悉林小卿撥打電話之目的係欲向黃泰霖購買甲基安非他
    命，竟基於幫助販賣第二級毒品甲基安非他命之犯意，以電
    話聯繫撥打黃泰霖持用之門號0000000000號行動電話，並轉
    告黃泰霖上情，黃泰霖乃自行決定與林小卿見面之約定地點
    ，再由許崑海數次以電話轉知林小卿，告知黃泰霖所約定之
    地點。而黃泰霖即意圖營利，基於單獨販賣第二級毒品甲基
    安非他命之犯意，於同日11時30分許，駕駛自用小客車停放
    在屏東縣○○鄉○○路0000號萬丹國小前，黃泰霖當場與林小卿
    達成販賣甲基安非他命之數量及價格後，旋即離去向毒品上
    游取得甲基安非他命，再返回原處並於車內交付甲基安非他
    命1包予林小卿，林小卿則當場交付新臺幣（下同）1萬元現
    金予黃泰霖，而完成毒品交易。嗣因警依法對林小卿所持用
    之門號0000000000號行動電話號碼執行通訊監察後，始悉上
    情。
二、案經屏東縣政府警察局移送臺灣屏東地方檢察署檢察官偵查
    後提起公訴。
    理  由
一、程序部分
  ㈠本案認定事實所引用之卷內被告以外之人於審判外之陳述，
    業據檢察官、上訴人即被告許崑海（下稱被告）及其辯護人
    於本院審理時同意有證據能力(見本院卷第106頁)，且本院
    審酌上開證據作成時之情況，尚無不當取供或違反自由意志
    而陳述等情形，並均與本案待證事實具有重要關聯性，認為
    以之作為本案之證據確屬適當，自均具有證據能力。
　㈡共同被告黃泰霖犯販賣第二級毒品罪，經原審判處有期徒刑4
    年6月，並為沒收及追徵部分，未據共同被告黃泰霖上訴而
    告確定，附此敘明。
二、認定犯罪事實所憑之證據及理由
  ㈠上開犯罪事實，業據被告於警詢（見警卷第117至125頁）及 
    第一次偵查中訊問時（見他卷第131至135頁）就本案社會事
    實自白承認，並於本院審理時就幫助販賣第二級毒品自白認
    罪（見本院卷第104、149至157頁），核與證人即共同被告
    黃泰霖（下稱黃泰霖）於警詢、偵查及原審所為證述（見警
    卷第73頁、偵卷第89至90頁、原審卷一第126頁、卷二第11
    頁）、證人即購毒者林小卿（下稱林小卿）於警詢、偵查中
    及原審審理所為證述（見警卷第179至198頁、他字卷第59至
    64、145至150、159至162頁、原審卷一第274至292頁）大致
    相符，並有原審109年度聲監續字第313號通訊監察書、屏東
    縣政府警察局刑事警察大隊就被告與證人林小卿持用手機通
    話之通訊監察譯文、行動電話門號通聯調閱查詢單、通聯紀
    錄及基地台位置、109年9月22日員警偵查報告、原審109年
    聲搜字第1100號搜索票、屏東縣政府警察局搜索筆錄、屏東
    縣政府警察局110年8月17日函附偵查報告在卷可稽（見警卷
    第137至143、149至157、105至113、173至176、3至64、93
    至99、他字卷第5至6、25至27、29、41至45、67、111至121
    、123至126頁、原審卷一第187至189頁）。又黃泰霖已坦承
    販賣甲基安非他命給林小卿可獲利大約2、3,000元，並可從
    中獲取毒品吸食利益（見警卷第74頁、原審卷二第24至25頁
    ），而有營利意圖至明，足認被告自白確與事實相符，並有
    前述補強證據可佐。
  ㈡原審公訴檢察官及原審固認被告係共犯販賣第二級毒品罪嫌
    ，惟查：
　⒈按刑法之共同正犯和幫助犯，其區別在於前者之行為人間， 
    具有犯意聯絡、行為分擔，其中之犯意聯絡，係指出於自己
     共同犯罪之意思，而彼此達致明示或默示合意，行為分擔
    則 不以參與犯罪構成要件以內之行為為限，縱係要件以外
    之行 為，甚或祇同謀而不分擔行為，仍可成立；而後者之
    行為人 間，並非出於自己共同犯罪之意思，且所協助部分
    ，僅以構 成犯罪要件以外之行為為限。按販賣毒品之罪，
    以行為人主觀上明知他人欲販賣毒品，客觀上為他人實行議
    價、合意、送貨、收款、交款等販賣毒品罪構成要件事實之
    部分行為，而負共同販賣毒品罪責，如僅單純傳遞資訊而未
    議價且未就該價格達成合意，難謂已為販賣毒品之構成要件
    行為，而屬聯繫、提供販賣毒品締約助力之構成要件以外幫
    助行為。又行為人確有從事構成犯罪要件以外之作為，而使
    犯罪順利完成，但如果無法舉出確實證據，以證明行為人有
    和正犯之間，具有共同犯罪之意思聯絡者，仍祇能依罪疑唯
    輕原則，認屬幫助犯，而不能逕行課以共同正犯責任。
　⒉黃泰霖就此部分證稱：
　⑴於警詢時：被告與林小卿應該是男女朋友關係，因為這樣我
    不願意直接與林小卿聯絡，被告出面替林小卿與我聯繫並未
    獲得好處（見警卷第73至74頁）。
　⑵於偵查中：我看被告與林小卿好像是男女朋友關係，我不方
    便也不喜歡留女生電話，被告曾叫我留電話，但我不要，被
    告只是介紹而已，沒有圖利什麼（見偵卷第90頁）。
　⑶於原審時：被告與林小卿好像是男女朋友，所以我不方便留
    電話給林小卿，被告也知道我有在吸毒，可以幫他們調一下
    毒品。本案被告只是轉達說林小卿在找我，沒有說到什麼內
    容，我只有跟被告說在哪裡見面，之後被告就沒有再過問了
    。我與林小卿見面時才知道她要買毒品，是我直接跟林小卿
    談的，當時我沒有帶甲基安非他命，林小卿當場說要跟我買
    1萬元毒品，我就去跟上手買了毒品，並從中賺一些起來，
    林小卿在現場等了約1小時，我回來再以1萬元轉賣給林小卿
    。被告不知道內幕，與被告無關，我也不知道當時林小卿是
    怎麼向被告說的，林小卿於警詢說我曾說如果要買毒品要先
    找被告是與事實不符的，我不會把毒品交給被告，再叫被告
    轉交給林小卿，被告有正當行業，我不會讓被告作違法的事
    情（見原審卷二第16至24頁）。
　⑷依據黃泰霖上開歷次證述，僅能證明被告知悉黃泰霖可以調
    到甲基安非他命，被告向黃泰霖聯繫林小卿要找黃泰霖時，
    黃泰霖僅向被告告知與林小卿之約定地點，但被告對於黃泰
    霖如何與林小卿合意毒品交易之價格及種類並未介入亦不知
    悉，且被告亦無與黃泰霖共同意圖營利之意思，以此而言，
    尚難以黃泰霖上開歷次證述證明被告於本案之犯罪參與程度
    係屬共同正犯，被告所為僅屬幫助犯行。
　⒊林小卿就此部分分別於警詢、偵查及原審證稱：
　⑴其於109年6月16日警詢及偵查中，雖陳稱：我是透過被告向
    黃泰霖聯絡購買甲基安非他命，但未就本案發生時間即109
    年3月9日之事件有何具體陳述（見警卷第179至192頁、他卷
    第59至64頁）。
　⑵109年8月14日警詢：我跟被告之前有先講好，如果需要購買
    甲基安非他命就先去找被告，附件所示通訊監察譯文是我與
    被告的通話，内容是我要請被告連絡黃泰霖，我要跟黃泰霖
    購買甲基安非他命，我透過被告聯繫約定交易毒品地點，後
    來約在萬丹國小前面，黃泰霖叫我坐上他的車並在車上交易
    ，交易時間大概是109年3月9日11時30分左右，黃泰霖先拿
    一包甲基安非他命給我，我再拿1萬元給黃泰霖（見他卷第1
    45至150頁）。
　⑶110年1月5日偵查：我很久以前曾與被告一起吸毒，被告叫我
    不要去外面向人家亂拿貨源，被告之後就介紹黃泰霖給我認
    識。(問：3月9日11時18分譯文，被告說「要跟他借多少」
    ，你回說「可能是1、2萬吧」是何意？)我與被告之前有約
    定若有說「借多少」，我就要回「1、2萬」，怕被監聽，所
    以不要提到要買多少，並不是指我要買1、2萬的毒品，1、2
    萬只是隨便講的，金額、數量都是到現場看我要買多少。當
    時我對路況不熟，找不到地方，黃泰霖在那邊等，等我到時
    他又走了，所以就一直改地點，才會有附件所示的對話內容
    。交易地點是在萬丹國小門口，我上黃泰霖的車並在車上交
    易，交易完成時間約是在我打給被告說我到了之後的10分鐘
    ，黃泰霖當時給我1包甲基安非他命，我當場給黃泰霖現金
    （他卷第160至161頁）。
　⑷於原審時：我之前擔任被告家裡看護，從被告處知道黃泰霖
    有在賣毒品，我跟黃泰霖要過電話，但黃泰霖不給我，說透
    過被告就好，被告不要讓我在外面跟人家有的沒的。本案是
    我要買毒品，請被告幫我打電話給黃泰霖，被告回我說黃泰
    霖在某處等我，我再到指定地點（見原審卷一第275至278、
    286、288頁）。（提示附件通訊監察譯文後，問：然後你再
    把你想買的金額跟被告說，讓被告告訴黃泰霖？)沒有，就
    到現場時黃泰霖問的。（問：可是譯文顯示可能在那邊1-2
    萬那邊吧？)被告會先詢問一下。被告問我大概要多少，我
    大概跟被告講一下，到現場之後再跟黃泰霖講。被告不知道
    我要買多少，也不知道我到現場確實要買多少（見原審卷一
    第278下段至279、289頁）。
　⑸依據林小卿上開歷次證述，僅能證明被告告知如果要購買甲
    基安非他命，被告可以代向黃泰霖聯繫；黃泰霖所以不願意
    留下林小卿電話之原因，亦可由林小卿證稱被告不要讓其在
    外面跟人家有的沒的等語，可以佐證為真實。本案林小卿係
    藉由被告而與黃泰霖約定交易地點，至於被告有無為黃泰霖
    及林小卿達成毒品交易價格部分，林小卿則證稱附件所示通
    訊監察譯文此乃隨口所提，實際交易內容是到現場與黃泰霖
    具體達成數量及價格之合意，被告亦不知情最後達成合意之
    價格及數量，縱認被告曾向林小卿詢問金錢一事，但被告對
    於黃泰霖如何與林小卿合意毒品交易之價格及種類，確未介
    入亦不知悉，而係由黃泰霖與林小卿自行達成合意，以此而
    言，尚難以林小卿上開歷次證述證明被告於本案之犯罪參與
    程度係屬共同正犯。
　⒋末查，被告於109年11月24日警詢及偵查中所為陳述（見警卷
    第117至125頁、他卷第131至135頁），經核所為社會事實之
    陳述，確與事實欄所載之犯罪事實一致相符，亦與本院審理
    時所為自白之內容相合（見本院卷第149至157頁），並與附
    件所示通訊監察譯文內容及黃泰霖、林小卿上開歷次證述高
    度相合；縱被告曾就是否承認幫助販賣第二級毒品一事，於
    檢察官偵查中分別陳稱「我覺得我們只是朋友，我覺得我只
    是幫朋友聯繫」、「不承認。我已沒有再作壞事情了，我現
    在從事養殖業，一通電話就將我牽扯進去，我覺得很無奈，
    我覺得我沒有幫助販賣」（見他卷第135頁、偵卷第77頁）
    ，經核被告上開具體陳述，係對客觀社會事實之法律評價屬
    於幫助販賣第二級毒品犯行予以否認，本院審查後仍無礙被
    告始終對幫助黃泰霖販賣甲基安非他命予林小卿之客觀社會
    事實為始終一致之自白。　　
　⒌依據上開證據資料，僅能證明就林小卿透過被告轉介向黃泰
    霖購買毒品時，轉知黃泰霖上開資訊，並代為聯繫交易地點
    ，至多僅曾詢問林小卿可能欲支付購買毒品之金額，但從附
    件通訊監察譯文之內容前後，並無積極證據認定被告此時已
    有為黃泰霖及林小卿為議價或達成購毒合意，林小卿與黃泰
    霖係於見面後始就毒品交易數量及價格達成合意並完成送貨
    、收款、交款之行為，而未與被告有何接觸，且事後被告未
    曾收受任何報酬及利益，本於罪證有疑利於被告原則，難認
    被告就此部分係與黃泰霖成立共同販賣第二級毒品予林小卿
    之犯行。原審公訴檢察官及原審認被告所為係屬販賣第二級
    毒品犯行，尚有未洽。
  ㈢被告確實明知林小卿欲與黃泰霖聯繫之目的係為毒品交易，
    並出面聯繫黃泰霖，並於林小卿路況不熟情況下，促成林小
    卿與黃泰霖得以在具體地點碰面，確已實行販賣第二級毒品
    罪構成要件以外之重要行為，可認被告作為傳話角色，確實
    助成黃泰霖販賣第二級毒品予林小卿之犯行，且亦有所明知
    及促使達成毒品交易之意欲。因此，被告於本案以幫助犯罪
    之故意，擔任電話聯繫者，並以言詞提供助力直接給予黃泰
    霖販賣第二級毒品予林小卿之便利，進而導致黃泰霖販賣第
    二級毒品予林小卿既遂，核其所為，確屬本案之幫助犯。末
    按法律事實及其故意與社會事實及其認知，乃不同之概念。
    行為人所為之社會事實及其認知，係經由刑法之評價，而得
    出其應處罰之法律事實及犯罪故意，並認定其該當之處罰法
    條；犯罪故意為業經法律評價後之法律概念，已非個人單純
    之主觀認知。因此，行為人於社會往來間，依其動機、目的
    所從事之犯罪舉止，縱其主觀上有多重之認知，仍無礙法院
    於適用法律時，妥適評價該社會事實應構成何種犯罪事實及
    犯罪故意，並無所謂行為人就其所認知之社會事實僅能有明
    示其一排除其他之情形。查於本案法律評價上，被告係犯幫
    助黃泰霖販賣第二級毒品罪，業如前述，縱使被告亦有幫助
    林小卿施用第二級毒品之意欲，惟於本案社會事實上，被告
    本於幫助林小卿施用毒品之動機及認知而幫助黃泰霖販賣毒
    品，上情於一般社會通念及行為人主觀認知上，並非互斥而
    屬得併存之社會事實，前開社會事實於法律評價上，業經本
    院認定被告犯有幫助販賣毒品之犯行，就被告另為幫助林小
    卿施用毒品之社會事實乙節，經核係屬刑法第57條犯罪動機
    之量刑因子，而得於刑罰裁量考量之。　　　　
  ㈣綜上，本案事證明確，被告幫助黃泰霖販賣第二級毒品予林
    小卿既遂之犯行，堪以認定，應法論罪科刑。　　
三、論罪
  ㈠按行為後法律有變更者，適用行為時之法律。但行為後之法
    律有利於行為人者，適用最有利於行為人之法律，刑法第2
    條第1項定有明文。查被告行為後，毒品危害防制條例第4條
    第2項於109年7月15日生效，經比較修正前後之法律，修正
    後毒品危害防制條例第4條第2項規定，就製造、運輸、販賣
    第二級毒品之有期徒刑及併科罰金刑，均已提高；而同條例
    第17條第2項偵審自白減輕其刑規定，將修正前「偵查及審
    判中均自白」修正為「偵查及歷次審判中均自白」，自以修
    正前毒品危害防制條例第4條第2項、第17條第2項規定，較
    有利於被告，應適用被告行為時之法律即修正前之毒品危害
    防制條例第4條第2項、第17條第2項之規定。
  ㈡核被告所為，係犯刑法第30條第1項前段、修正前毒品危害防
    制條例第4條第2項之幫助販賣第二級毒品罪。原審公訴意旨
    認被告於本案所為構成共同販賣第二級毒品罪，然經本院審
    理後，認被告所為僅成立幫助販賣第二級毒品罪，業如前述
    ，而與檢察官原起訴意旨相同，附此敘明。
　㈢刑之加重減輕
　⒈累犯加重部分
　⑴依司法院釋字第775號解釋文意旨，現行累犯規定係因「不分
    情節，基於累犯者有其特別惡性及對刑罰反應力薄弱等立法
    理由，一律加重最低本刑，於不符合刑法第59條所定要件之
    情形下，致生行為人所受之刑罰超過其所應負擔罪責之個案
    ，其人身自由因此遭受過苛之侵害部分，對人民受憲法第8
    條保障之人身自由所為限制，不符憲法罪刑相當原則，牴觸
    憲法第23條比例原則。」而經宣告違憲並有修正之必要，然
    上開解釋文已揭示「不分情節」、「特別惡性」、「刑罰反
    應力薄弱」、「致生行為人所受之刑罰超過其所應負擔罪責
    之個案」、「人身自由因此遭受過苛之侵害」、「比例原則
    」等審查基準，俾供法院就具體個案應依該解釋意旨，裁量
    是否加重最低本刑，以避免罪刑不相當之情形發生。又累犯
    之加重，係因犯罪行為人之刑罰反應力薄弱，需再延長其矯
    正期間，以助其重返社會，並兼顧社會防衛之效果，要與前
    後所犯各罪類型、罪名是否相同或罪質是否相當，無何必然
    之關連（最高法院110年度台上字第5377、6358號刑事判決
    要旨參照）。
　⑵經查：被告前因施用毒品案件，經原審以98年度易字第27號
    判決處有期徒刑7月確定，於104年4月7日縮短刑期假釋出監
    ，於105年7月28日縮刑期滿假釋未經撤銷視為執行完畢，有
    其臺灣高等法院被告前案紀錄表在卷可稽（見本院卷第61至
    62頁），其於受徒刑執行完畢後，5年內故意再犯本案有期
    徒刑以上之罪，為累犯。審酌被告前已有施用毒品前科，本
    次竟進而幫助販賣毒品，可見其於前案執行後，仍未能確實
    理解自身行為之不當，考量其前案已屬毒品相關犯行，執行
    徒刑完畢後仍漠視法律規定，顯未記取教訓，足認有特別惡
    性，且對刑罰反應力薄弱，並依其本件犯罪相關情節加以審
    酌，縱依累犯規定加重最低本刑，尚不致於造成刑罰過苛，
    而有刑罰不相當之情形，故除法定本刑為無期徒刑部分不得
    加重外，應依刑法第47條第1項之規定加重其刑。又本案起
    訴係於111年4月27日最高法院刑事大法庭ll0年度台上大字
    第5660號刑事裁定作成之前，而無上開刑事裁定法律見解之
    適用，附此敘明。
　⒉被告所為係幫助犯，應依刑法第30條第2項規定，按正犯之刑
    減輕之。
　⒊毒品危害防制條例第17條第1項供出上游減免部分
　⑴按本項所稱「供出毒品來源，因而查獲其他正犯或共犯者」
    ，係指犯罪行為人供出毒品來源之對向性正犯，或與其具有
    共同正犯、共犯（教唆犯、幫助犯）關係之毒品由來之人的
    相關資料，使調查或偵查犯罪之公務員據以對之發動調查或
    偵查程序，並因此而確實查獲其人、其犯行而言。是倘被告
    供出毒品來源前，調查或偵查犯罪之公務員已有確切之證據
    ，足以合理懷疑該被查獲之人為被告之毒品來源，或具有共
    同正犯、幫助犯關係，則嗣後之查獲與被告之供出毒品來源
    間，即欠缺先後且相當之因果關係，自與上開減免其刑規定
    不符。
　⑵上訴意旨固主張本案若非林小卿及被告供出毒品上游黃泰霖
    在先，僅憑通訊監察譯文內容無從知悉黃泰霖為本案販毒者
    ，被告有本條項供出上游減免規定之適用，並聲請向屏東縣
    政府警察局刑警大隊函詢是否因被告於109年11月之警詢，
    因而查獲黃泰霖云云（見本院卷第167至169頁）。惟查：本
    案警察機關係先於109年6月16日、8月14日詢問林小卿後，
    並提示附件所示通訊監察譯文內容後，明確得悉黃泰霖為本
    案販賣第二級毒品予林小卿之人，且係被告之犯罪參與程度
    為居中聯繫（見本判決上開林小卿之警詢陳述及附件），員
    警因而於109年11月24日詢問被告，並將林小卿上開陳述及
    附件內容告知被告，被告因而供出黃泰霖及本案具體情節，
    有被告上開警詢筆錄可查（見警卷第117至125頁），其後員
    警再於110年2月3日詢問黃泰霖而查獲本案。因此，警察機
    關係因林小卿於警詢先為陳述，並比對附件通訊監察譯文內
    容等證據資料後，確實先行掌握黃泰霖為本案販賣毒品之人
    ，而早於被告於警詢時所為之陳述，依據前述說明，既警察
    機關係早於被告，而先行掌握黃泰霖於本案之具體犯行，被
    告自無毒品危害防制條例第17條第1項規定之適用，此部分
    之上訴即無理由。又上開供出上游之待證事實業已存於卷證
    ，並經本院認定如前，此部分之待證事實已臻明瞭無再調查
    之必要，爰依刑事訴訟法第163條之2第1項、第2項第3款規
    定，駁回辯護人此部分證據調查之聲請。　　
　⒋修正前毒品危害防制條例第17條第2項減輕部分
  ⑴修正前毒品危害防制條例第17條第2項偵審自白減輕其刑之規
    定，係為鼓勵此類犯罪行為人自白、悔過，並期訴訟經濟、
    節約司法資源而設，此項自白乃對於自己之犯罪事實全部或
    主要部分為肯定供述，重點在於事實之供認，而非法律之評
    價，故不論該自白係出於自動或被動、全部吐實或主要部分
    供明而保留不影響犯罪成立之部分真相、一次或多次、自白
    後有無翻異，苟其於偵查及審判中均有自白，既已有助於重
    要關鍵事實之釐清，即應減輕其刑。
　⑵查被告固於偵查中否認幫助犯之罪名，然其就本案幫助黃泰
    霖販賣第二級毒品予林小卿既遂之社會事實，則始終陳述一
    致，應認已為全部社會事實肯定之供述，並於本院審理時自
    白承認，且不致影響本案犯罪成立，業如前述，自應寬認被
    告所為合於修正前毒品危害防制條例第17條第2項規定，而
    應遞減其刑。
　⒌刑法第59條酌減部分
　⑴按犯罪之情狀顯可憫恕，認科以最低度刑仍嫌過重者，固得
    依據刑法第59條規定酌量減輕其刑。條文所謂犯罪情狀，必
    須有特殊之環境及原因，在客觀上顯然足以引起一般同情，
    認為縱予宣告法定最低刑度猶嫌過重；而所謂犯罪情狀顯可
    憫恕，係指裁判者審酌刑法第57條各款所列事項，以行為人
    之責任為基礎之一切情狀，予以全盤考量後，認其程度已達
    顯可憫恕之程度，始有其適用。又法條所謂最低度刑，在遇
    有其他法定減輕其刑之事由者，則是指適用該等法定減輕其
    刑事由後之最低刑度而言。經查：被告所適用之修正前毒品
    危害防制條例第4條第2項販賣第二級毒品罪，其法定刑之有
    期徒刑部分為7年以上有期徒刑，因符合累犯加重、幫助減
    輕及偵審自白減輕之要件，可得宣告刑之範圍得減輕至有期
    徒刑1年10月以上。
　⑵上訴意旨另以：①被告並非實際販毒之人，不知悉也無從置喙
    買賣毒品之價格及數量，亦未從中獲得任何利益，②被告只
    是基於與林小卿之交情，代其與黃泰霖聯繫而已，且行為只
    有1次，該次交易毒品之數量亦甚微，與大量運輸、販賣毒
    品之大盤毒販惡性相較，尚難比擬，其犯罪情節仍屬情輕法
    重，非全無可憫，主張有刑法第59條之適用。惟查：前述①
    前述之部分係屬應評價為幫助犯而非共同正犯部分，此部分
    應於幫助減輕程度部分予以審酌；關於②部分，被告並未證
    明或釋明被告有何特殊之環境及原因，在客觀上顯然足以引
    起社會一般同情，不得不為黃泰霖與林小卿聯繫而促成毒品
    交易，致其所犯之罪應受有期徒刑1年10月以下之酌減優惠
    ，上訴意旨就此部分所指，並無理由，被告無適用刑法第59
    條之餘地。
四、撤銷改判之理由
  ㈠原審諭知被告共同販賣第二級毒品罪，尚有未洽，業如前述
    。被告提起上訴，指摘原審判決不當，為有理由，自應由本
    院將原判決撤銷改判。
　㈡爰審酌被告明知黃泰霖有從事販賣甲基安非他命犯行，被告
    與林小卿案發時為好友，知悉林小卿請被告撥打電話予黃泰
    霖之目的係為購買甲基安非他命以便施用，竟代為傳遞訊息
    並協助約定見面地點，致黃泰霖與林小卿能達成買賣甲基安
    非他命之犯罪動機、目的、幫助手段、與正犯之關係及犯罪
    所生之損害程度；又被告曾有違反麻醉藥品管制條例、毒品
    危害防制條例、野生動物保育法、恐嚇取財得利、竊盜前科
    ，有臺灣高等法院被告前案紀錄表可查（見本院卷第49至64
    頁），另斟酌被告於本院審理時自稱高中肄業，現從事水產
    及畜牧業，離婚且有二名成年子女及患有慢性病之父母（見
    本院卷第163至165頁）等智識程度、品行及生活狀況；又被
    告於本院審理時自白幫助販賣毒品犯行，且就本案社會事實
    並未刻意於偵查及原審中隱匿之犯後態度等一切情狀，量處
    被告如主文第二項所示之刑。
  ㈢未扣案被告所有供幫助聯繫本案毒品交易聯繫之行動電話1支
    （含門號0000000000號SIM卡1張），審核後為被告供本案犯
    罪所用之物，不問屬於犯罪行為人與否，應依毒品危害防制
    條例第19條第1項宣告沒收，於全部或一部不能沒收或不宜
    執行沒收時，追徵其價額。又被告為幫助犯，並無犯罪所得
    無庸宣告沒收，附此敘明。
據上論結，應依刑事訴訟法第369條第1項前段、第364條、第299
 條第1項前段，判決如主文。
本案經檢察官黃莉紜提起公訴，檢察官劉宗慶、鍾忠孝到庭執行
職務。
中　　華　　民　　國　　111 　年　　10　　月　　19　　日
                  刑事第七庭    審判長法  官  李璧君
                                      法  官  鍾佩真
                                      法  官  李東柏
以上正本證明與原本無異。
如不服本判決應於收受本判決後20日內向本院提出上訴書狀，其
未敘述上訴理由者並應於提起上訴後20日內向本院補提理由書狀
（均須按他造當事人之人數附繕本）「切勿逕送上級法院」。
中　　華　　民　　國　　111 　年　　10　　月　　19　　日
　　　　　　　　　　　　　　　　　　　書記官  王紀芸　　
附錄本判決論罪科刑法條：
修正前毒品危害防制條例第4條第2項：
製造、運輸、販賣第二級毒品者，處無期徒刑或七年以上有期徒
刑，得併科新臺幣一千萬元以下罰金。

附件
編號 時間日期 （A） 監察對象 方向 （B） 通話對象 譯文/簡訊/基地台 Y2 2020/03/09 10：15：59 000000000&ZZZZ; 000000000000000 林小卿 ＞ 000000000  許崑海 B喂！ A喂？ B嘿 A你〜打電話跟你朋友講，我等一下過去找他！ B他…安捏我打給他，我現在人… A嘿，你打給他。 B阿我、現在有他要叫我過去…現在他…我、你要自己過去嗎？ A嘿阿，等一下我過去，我回來還要用酵素欸。 B等一下我跟他聯絡看看好不好？ A好好好。 【基地台：（3G)屏東縣○○市○○路000號7樓樓頂】 Y3 2020/03/09 10：18：40 000000000&ZZZZ; 000000000000000 林小卿 ＜ 000000000  許崑海 A喂？ B你過去到萬丹交流道的時候… A嘿？ B妳再打給我！ A喔！ B萬丹交流道哦！ A喔 B嘿，萬丹過去有一個中油你知道嗎？加油站。 A有中油嗎？ B右手邊阿，你從那邊下來，萬丹右手邊有一個加油站。 A好好好！ B嘿，你到那邊的時候再打給我，我再跟你講。 A好。 B好。 【基地台：（3G)屏東縣○○市○○路000號7樓樓頂】 Y4 2020/03/09 11：18：00 000000000&ZZZZ; 000000000000000 林小卿 ＞ 000000000  許崑海 B喂！ A喂，你跟他說，我在上次這等他！ B阿你要跟他「借多少」阿？ A給？ B你要跟他「拿多少」？ A打電話，你還要講…你瘋了嗎？B沒捏，阿你要跟他「借多少錢」啦？ A哦…我要跟他借多少錢哦？可能在那邊…1、2萬那邊吧！ B借1、2萬哦？ A嘿阿！ B:阿你借1、2萬…安捏我講給你聽，我叫他去那邊等你，再看他、你們在那邊講！看要借多少，這樣好不好？ A好阿，嘿阿！好阿好阿好！ B欸欸欸，你說你之前等的那邊嗎？ A黑！ B厚！ A他知道、上次牌子這！ B厚厚厚，好！ A好 【基地台：（3G)屏東縣○○鄉○○村○○路0000號】 Y5 2020/03/09 11：20：17 000000000&ZZZZ; 000000000000000 林小卿 ＜ 000000000  許崑海 A喂？ B卿，他說他那個地方他忘記了，他說萬丹國小你知道嗎？ A我不知道…還是我直接去他那邊？ B安那？ A我直接去他那邊好了啦！ B他那邊你怎麼知道？ A我知道阿！我直接去他那邊就好了阿！ B阿他要叫你去萬丹國小捏！ A阿萬丹國小我不知道在哪裡捏，我等一下GOOGLE好了 B嘿阿你GOOGLE一下啊！厚？ A好好！ 【基地台：（3G)屏東縣○○鄉○○村○○路0000號】 Y6 2020/03/09 11：23：10 000000000&ZZZZ; 000000000000000 林小卿 ＞ 000000000  許崑海 A喂？ B你到了嗎？ A嘿嘿嘿 B厚！ 【基地台：（3G)屏東縣○○鄉○○村○○路0000號】 Y7 2020/03/09 12：42：32 000000000&ZZZZ; 000000000000000 林小卿 ＜ 000000000  許崑海 A喂？ B啊有「處理」嗎？ A有有，好了！ B阿你今天沒有上班嗎？ A沒有 B我等一下要回去的時候，下午我再打給你 A好 【基地台：（3G)屏東縣○○鎮○○里○○路000號】